【裁判字號】    91,訴,2801
【裁判日期】    920312
【裁判案由】    違反著作權法
【裁判全文】
臺灣臺中地方法院刑事判決                        九十一年度訴字第二八一號
    公  訴  人  臺灣臺中地方法院檢察署檢察官
    被      告  乙○○
右列被告因違反著作權法案件，經檢察官提起公訴（九十一年度偵字第一八九四七號
）暨移
    主  文
乙○○以明知為侵害著作權之物而意圖營利而交付之方法，侵害他人之著作權為常業
，處有期徒刑壹年肆月。扣案如附表一所示之盜版影音光碟片壹佰伍拾玖片、附表二
所示之盜版音樂光碟片貳拾陸片、附表三所示之盜版影音光碟片陸拾貳片、附表四所
示之盜版音樂光碟片壹佰捌拾柒片、附表五所示之盜版音樂光碟片壹拾片，均沒收。
    事  實
一、乙○○明知如附表一「被侵害歌曲名稱」欄所示歌曲分別係滾石國際音樂股份有
    限公司（下稱滾石公司）等如附表一「公司名稱」欄所示公司所享有著作財產權
    之著作物，如附表二「中文片名及英文片名」欄所示影片分別係美商迪士尼企業
    股份有限公司（下稱迪士尼公司）等如附表二「權利人」欄所示公司所享有著作
    財產權之著作物，均係他人之著作財產權，非經上開公司或著作財產權人之同意
    或授權，不得擅自重製、散布或意圖營利而交付，竟基於意圖營利而交付之犯意
    ，於民國（下同）九十一年九月二十三日，向綽號「小張」之不詳姓名成年男子
    ，以每張音樂光碟片新台幣（下同）十七元、每張影音光碟片二十五元之價格，
    買入含有前開歌曲及影片之盜版音樂光碟片、盜版影音光碟片共約三百八十片（
    起訴書誤為四百四十片），旋即在臺中縣后里鄉○○路附近夜市內，擺設攤位陳
    列上開光碟片，以每片音樂光碟片五十元、每片影音光碟片一百元，買五片再送
    一片之價格販售予不特定人營利，並恃以為生，迄九十一年九月二十三日晚上七
    時三十分許，在上址夜市內，為警當場查獲，並扣得盜版音樂光碟片三百零一片
    （其中一百四十二片未據告訴）、盜版影音光碟片六十四片（其中三十八片未據
    告訴）。詎乙○○遭前次查獲後，已明知如附表三「英文片名」欄所示影片分別
    係美商哥倫比亞影片股份有限公司（下稱哥倫比亞公司）等如附表三「權利人」
    欄所示公司所享有著作財產權之著作物，以及如附表四「被侵害歌曲名稱」欄所
    示歌曲分別係如附表四「公司名稱欄」所示之滾石公司等公司所享有著作財產權
    之著作物，以及如附表五「盜版歌曲名稱」欄所示歌曲乃華特國際音樂股份有限
    公司（下稱華特公司）享有著作財產權之著作物，均係他人之著作財產權，非經
    上開公司或著作財產權人之同意或授權，不得擅自重製、散布或意圖營利而交付
    ，竟仍因營生困難而於九十一年十月七日間，承前意圖營利而交付之常業犯意，
    再度向該綽號「小張」之男子以同前次販入之價格買入含有前揭歌曲及影片之盜
    版音樂光碟片、盜版影音光碟片共約四百多片，並在臺中市北屯區九甲巷業室內
    以同前次遭查獲時之販售價格，販售予不特定人營利而賴以維生，旋於九十一年
    十月七日晚間十八時十分許為警於該九甲巷夜市內查獲，並扣得如附表三所示之
    盜版影音光碟片六十二片、如附表四所示之盜版音樂光碟片一百八十七片、如附
    表五所示之盜版音樂光碟片十片，及其餘未據告訴之盜版音樂光碟片、盜版影音
    光碟片一百二十一片（共計三百八十片）。
二、案經如附表一、附表二所示公司訴由內政部警政署保安警察第二總隊第三大隊及
    臺中市警察局第五分局分別報告臺灣臺中地方法院檢察署檢察官偵查起訴暨移送
    併辦。
    理  由
一、訊據被告乙○○於警訊、偵查中及本院審理時雖坦承有前揭販入盜版影音、音樂
    光碟片並至右開二處夜市內設攤陳列之事實，惟矢口否認有何販賣之犯行，辯稱
    ：兩次都是到達現場不久之後即遭查獲，根本來不及賣出云云。惟查：
  (一)右揭犯罪事實，業據告訴代理人丙○○、甲○○、陳三普、吳文章於警訊中分別
    指述綦詳，復有臨檢紀錄表二紙附卷可稽，並有第一次遭查獲時之盜版音樂、影
    音光碟片共計三百六十五片及第二次遭查獲時之盜版音樂光碟片共計三百八十片
    扣案足資佐證。又被告第一次遭查獲時供稱當日進貨約三百八十片左右，遭查扣
    之盜版光碟僅餘三百六十五片，顯然已有售出之事實；第二次遭查獲時供稱當天
    販入之盜版光碟約四百多片，而遭查扣部分之光碟則僅餘三百八十片，顯然該次
    亦有售出獲利之事實，而其販售出之數量核與被告二次皆係於擺設攤位後約一小
    時後遭查獲之時間長短，綜合一般常情，尚屬相符；被告雖復辯稱：當天沒有賣
    出去，被查扣之片子之所以會少於所述購入之數量，乃是自己先抽出幾片來看云
    云，惟本院再詰之以到底抽了哪些片子來看，則稱已不復記憶，依常情觀之，果
    係抽取一些片子來看，則必選擇自己較為喜歡之片子，當無不能記憶之理，所辯
    顯屬矯卸之詞，不足採信。
  (二)再者，被告販賣盜版光碟之目的係因失業已久而求營生等情，業據被告於偵查中
    自承無訛；參以被告第一次遭查獲之盜版音樂、影音光碟片多達三百六十五片，
    第二次遭查獲之盜版音樂、影音光碟亦有三百八十片，如依照被告自承之販賣方
    式為計算基準，第一次之盜版光碟片如全數出清，約可獲取毛利約一萬四千元左
    右，第二次之盜版光碟片如全數出清，約可獲取毛利約一萬五千元左右，顯見被
    告應有長久營利之打算，其有以此為常業之故意甚明。綜上所述，本件被告犯行
    ，事證明確，應堪認定。
二、核被告所為，係犯著作權法第九十四條以犯同法第九十三條第三款違反同法第八
    十七條第二款以明知為侵害著作權之物，而意圖營利而交付之方法，侵害他人著
    作權為常業罪。爰審酌被告曾於九十一年九月二十三日遭查獲，竟於二週後之十
    月七日再度因販賣盜版光碟被查獲，顯見前次並未獲取任何教訓，無視於我國致
    力保護智慧財產權之國際形象，及其犯罪動機係圖謀小利，實際所獲利益尚非豐
    鉅，惟販賣數量非屬小量，侵害著作權財產人之利益頗鉅，暨犯罪後未坦承犯行
    ，猶矯飾卸責等一切情狀，量處如主文所示之刑。
三、扣案如附表一至附表五所示之盜版光碟各一百五十九片、二十六片、六十二片、
    一百八十七片、十片，均係侵害如附表一至附表五所示權利人之盜版光碟，已如
    前述，均屬被告供犯罪所用之物，爰依刑法第三十八條第一項第二款之規定，予
    以宣告沒收。另被告二度遭查獲之現場所扣獲之其餘光碟片（第一次有一百四十
    二片音樂光碟片、三十八片影音光碟片；第二次有音樂暨影音光碟片計一百二十
    一片），此部分查無被侵害人，且亦無法證明有無侵害他人之著作權，依罪疑有
    利於被告之原則，此部分尚無證據足以證明被告有無違反著作權法，惟尚非公訴
    人起訴之範圍，僅附此敘明。
四、被告所為於右揭九十年十月七日之犯行，雖未據起訴，惟因此部分與經起訴論罪
    部分有常業犯之實質上一罪關係，為起訴效力所及，本院自得併予審理。
據上論斷，應依刑事訴訟法第二百九十九條第一項前段，著作權法第九十四條，刑法
第十一條前段、第三十八條第一項第二款，判決如主文。
中      華      民      國      九十二      年      三      月  十二    日
                            臺灣臺中地方法院刑事第七庭
                                        法  官 林學晴
右正本證明與原本無異。
如不服本判決，應於送達後十日內向本院提出上訴狀（須附繕本），上訴於臺灣高等
法院臺中分院。
                                        書記官
中      華      民      國      九十二      年      三      月  十二    日
附錄論罪科刑法條
著作權法第八十七條第二款
有下列情形之一者，除本法另有規定外，視為侵害著作權或製版權：
二、明知為侵害著作權或製版權之物而散布或意圖散步而陳列或持有或意圖營利而交
付者。
著作權法第九十三條第三款
有下列情形之一者，處二年以下有期徒刑，得併科新台幣十萬元以下罰金。
三、以第八十七條各款方法之一侵害他人之著作權者。
著作權法第九十四條
以犯第九十一條、第九十二條或第九十三條之罪為常業者，處一年以上七年以下有期
徒刑，得併科新臺幣四十五萬元以下罰金。


司法院資訊處製作；財團法人民間司法改革基金會備份。
